臺灣基隆地方法院刑事判決　　　　　　　　　　　　　九十三年度訴字第五０三號
　　公　訴　人　臺灣基隆地方法院檢察署檢察官
　　被　　　告　戊○○　男　四.
　　選任辯護人　黃丁風律師
　　　　　　　　黃雅羚律師
右列被告因毒品危害防制條例案件，經檢察官提起公訴（九十三年度偵字第二○八一
號），本院判決如左：
    主    文
戊○○持有第一級毒品，處有期徒刑伍月，如易科罰金，以佰元折算壹日。扣案之
海洛因捌包（合計淨重零點玖玖公克）均沒收銷燬之。
    事    實
一、戊○○明知海洛因係毒品危害防制條例列管之第一級毒品，不得無故非法持有，
    竟基於持有第一級毒品海洛因之犯意，自不詳時間起將第一級毒品海洛因八包（
    合計淨重零點玖玖公克）置放在其位於基隆市安樂區○○○路一五八之二號七樓
    ，經警持搜索票至戊○○前揭住處依法執行搜索時，在其住處廁所天花板上扣得
    第一級毒品海洛因八包（合計淨重零點玖玖公克）、電子磅秤乙台及分裝袋十個
    而查獲。
二、案經臺北市政府警察局大安分局報告臺灣基隆地方法院檢察署檢察官偵查起訴。
    理    由
一、訊據被告戊○○對於在其住處內廁所天花板上扣得第一級毒品海洛因八包等物固
    不爭執，惟矢口否認有何持有上開毒品之犯行，辯稱：其並未持有也未曾施用海
    洛因，扣案之海洛因可能係其二女兒丙○○交往複雜，曾帶她姨丈（即其前妻姐
    夫）甲○及甲○小弟至其住處時，該小弟借用廁所時所置放，且其住處既曾有外
    人進入，其並非唯一當然持有毒品之嫌疑人，自難僅以扣案毒品係在其住處查扣
    ，即推論扣案毒品為其持有云云。經查：
  (一)扣案之白粉八包（合計淨重零點玖玖公克）係在被告住處內廁所天花板上查獲之
    事實，除據被告供承不諱外，並經證人即執行搜索之員警己○○於偵查及本院審
    理時證述明確（見偵查卷第五十七頁、本院九十三年十一月十一日審判筆錄），
    且上開八包白粉經法務部調查局鑑定結果，均含第一級毒品海洛因成分，有該局
    九十三年七月八日調科壹字第三二○○○二一七九號鑑定通知書一紙附卷可稽，
    故扣案之第一級毒品海洛因八包係在被告實力支配管領即持有下甚明。
  (二)被告雖辯稱其二女兒丙○○曾帶甲○及甲○小弟至其住處，該小弟有借用其住處
    廁所，故其非唯一當然持有毒品之嫌疑人云云。查被告之女兒丙○○於九十三年
    四月離家後，甲○於九十三年五月十七日至二十日間曾帶其小弟陪同丙○○至被
    告住處，並借用廁所乙節，固據證人丙○○於偵查及本院審理時證述在卷（見偵
    查卷第四一頁、本院九十三年十一月十一日審判筆錄），且其於偵查時復證稱：
    其懷疑在被告住處查獲之物品係其姨丈甲○放的，因之前其遭被告毆打，去跟甲○同住時有將被打一事告訴甲○，甲○說要害被告很容易，隨便丟一包毒品或找
    個小弟打被告都可以等語（見偵查卷第四十一頁），惟查，證人甲○已到庭否認
    曾對丙○○說過前揭話語，並於本院審理時證稱：其從未見過扣案之電子秤、分
    裝袋，也不碰這些東西，其亦未叫其友人余阿敬（即丙○○所稱之小弟）將扣案
    之毒品、電子秤、分裝袋放至被告住處廁所天花板上（見本院九十三年十一月十
    一日審判筆錄），且證人丙○○復未親眼目睹甲○或甲○小弟將扣案毒品置於被
    告住處廁所天花板上，自難以其個人臆測之詞，即為有利被告之認定。又證人丙○○雖又於本院審理時證述：甲○小弟係穿黑色鬆鬆打摺西裝褲，類似被告今日
    開庭穿的西裝褲，口袋有東西鼓鼓的，上廁所前口袋有鼓鼓的，上完廁所出來後
    褲子口袋就沒有鼓鼓的等語（見本院同上審判筆錄），然經本院當庭將扣案電子
    秤、分裝袋及放證物塑膠袋，分別置入被告打摺西裝褲內及證人乙○○未打摺西
    裝褲內，經勘驗結果：被告經置入前揭物品後西裝褲外觀看不出有鼓鼓的，證人
    乙○○之西裝褲經置入前揭物品後則有一點點鼓鼓的不是很明顯，有本院勘驗筆
    錄及勘驗照片八幀在卷可稽，是證人丙○○此部分證述，亦難為有利被告之認定
    。況本案係員警依證人乙○○之檢舉，並現場勘查後，始聲請搜索票至被告住處
    執行搜索等情，業經證人己○○於偵查及本院審理時證述明確（見偵查卷第五七
    頁、本院九十三年十一月十一日審判筆錄），而證人乙○○至臺北市政府警察局
    大安分局檢舉之日期為九十三年五月十日（見聲搜卷第五頁檢舉筆錄），證人甲○及其友人余阿敬陪同被告女兒丙○○至被告住處則係於九十三年五月十七日至
    二十日間，乃在檢舉日期之後，倘證人甲○有意栽贓被告，何以於檢舉之後，始
    帶同友人前往被告住處借用廁所？由此益見證人甲○與其友人至被告住處之事，
    核與本件被告住處內查獲之毒品無涉。至被告之選任辯護人復又以證人甲○曾因
    其配偶李麗真擔任被告前配偶林麗勉房屋貨款之保證人，而林麗勉所購房屋已遭
    拍賣，乃要求被告出面承擔該保證債務未果，認證人甲○可能因此心生不滿云云
    ，然此皆係個人之臆測，亦不足作為有利被告之認定。
  (三)再查警方在被告住處廁所天花板上查扣之前揭物品上面並沒有什麼灰塵，亦無蜘
    蛛絲等情，業經證人己○○到庭證述明確，顯見扣案之物品置放在被告住處廁所
    天花板上之時間尚短。而被告之住處於九十三年五月間，僅被告及其女兒丁○○
    同住，且迄本案查獲即九十三年五月二十七日止，除被告女兒丙○○一次帶同甲○、一次帶同甲○及甲○小弟回被告住處，且僅甲○小弟曾借用廁所外，被告及
    與被告同住之女兒丁○○均未曾帶友人或同學至被告住處等情，復據證人即被告
    筆錄），而甲○友人（即丙○○所稱甲○小弟）與本件查獲毒品無涉，已如前述
    ，是本案除被告女兒丙○○、丁○○外，被告係扣案物品之當然持有者。惟被告
    丙○○、丁○○係被告女兒，衡情並無栽贓被告之虞，且被告丙○○已離家，若
    其有施用毒品之習慣，依理亦不可能將毒品置放於被告住處廁所天花板上，至於
    與被告同住之丁○○，年僅十五歲，並查無任何證據證明扣案毒品係其所置放，
    且本案係員警接獲證人乙○○檢舉被告住處藏有毒品，始聲請搜索票至被告住處
    執行搜索，並因而查獲扣案毒品，業據證人己○○於偵查及本院審理時證述在卷
    （見偵查卷第五七頁、本院九十三年十一月十一日審判筆錄），益見本案扣得之
    毒品與丁○○無涉，而係被告單獨持有甚明。
  (四)被告雖另辯稱其從未施用毒品，故扣案毒品與其無涉云云，查被告為警查獲後所
    採集之尿液檢體無安非他命類及鴉片類陽性毒品反應，固有台灣尖端先進生技醫
    藥股份有限公司九十三年六月三日濫用藥物檢驗報告及台灣檢驗科技股份有限公
    司九十三年七月二十日ＣＨ／二○○四／七○二八二號濫用藥物尿液檢驗報告各
    一紙在卷可稽（見偵查卷第六七頁、六三頁），然因毒品吸入人體後有一定之可
    驗時效，前揭報告僅能證明被告於採尿前之一日內或四日內未曾施用安非他命或
    海洛因，並無法證明被告無施用毒品之習慣，且「施用」與「持有」毒品係屬二
    事，其尿液未檢出毒品反應，並不足作為其未持有扣案毒品有利之證據。
  (五)綜上所述，被告所辯，均不足採。本案事證明確，其持有第一級毒品海洛因之犯
    行堪以認定，應依法論科。
二、核被告所為，係犯毒品危害防制條例第十一條第一項之持有第一級毒品罪。公訴
    人認被告係犯毒品危害防制條例第五條第一項意圖販賣而持有第一級毒品罪，尚
    有未洽（詳如後述），惟因意圖販賣而持有毒品與單純持有毒品行為，兩者基本
    事實同一，本院自應予審理，並變更其起訴法條。爰審酌海洛因藥物對於人體會
    產生精神依賴作用，濫行施用之結果可能導致大腦病變及精神異常，係屬足以危
    害個人健康及社會安全之管制藥品，被告竟仍濫行持有，對社會治安造成一定之
    危害，並審酌其持有之數量非鉅及其犯後之態度等一切情狀，量處如主文所示之
    刑，並諭知易科罰金之折算標準，以示懲儆。另扣案之第一級毒品海洛因八包（
    合計淨重零點零玖玖公克），為查獲之毒品，不問屬於犯人與否，均應依毒品危
    害防制條例第十八條第一項前段之規定，沒收銷燬之。至扣案之電子磅秤乙台、
    分裝袋十包，被告否認為其所有，且核非本案犯罪所用之物，爰不予宣告沒收，
    附此敘明。
三、公訴意旨以被告持有上開第一級毒品海洛因係基於營利販賣之意圖，認其涉犯毒
    品危害防制條例第五條第一項之意圖販賣而持有第一級毒品罪嫌，其所依據之證
    據如下：(一)證人己○○之證述；(二)證人乙○○之證述；(三)扣得之第一級毒品海洛
    因八包、電子磅秤乙台及分裝袋十個；(四)法務部調查局調科壹字第三二○○○二
    一七九號鑑定通知書。經查：
  (一)按被告以外之人於審判外之言詞或書面陳述，除法律有規定者外，不得作為證據
    ，刑事訴訟法第一百五十九條第一項定有明文。查公訴人所提出證人乙○○於警
    詢之證述，核其性質屬證人於審判外之書面陳述，且查無同法第一百五十九條之
    二、之三所定例外有證據能力之情形，而被告之選任辯護人復於辯護意旨狀中爭
    執其證據能力，依前揭刑事訴訟法第一百五十九條第一項之規定，證人乙○○於
    警詢時所為之證述自屬無證據能力，不得作為本案之證據。至證人乙○○於偵查
    時所為之證據，依刑事訴訟法第一百五十九條之一第二項規定，除顯有不可信之
    情況者外，得為證據，而證人乙○○之證述前後不一，係涉及其證據證明力之問
    題，本件既查無證據足認證人乙○○於偵查時之證述有顯不可信之情況，自難僅
    以其前後供述不一，即謂其於偵查時之證述無證據能力，故公訴人所提之證人乙○○於偵查時之證述，仍有證據能力，合先敘明。
  (二)次按犯罪事實應依證據認定之，無證據不得推定其犯罪事實，又不能證明被告犯
    罪者，應諭知無罪之判決，刑事訴訟法第一百五十四條第一項、第三百零一條第
    一項分別定有明文。所謂認定犯罪事實之證據，係指足以認定被告確有犯罪行為
    之積極證據而言，苟未能發現相當證據，或證據不足為不利於被告事實之認定時
    ，即應為有利於被告之認定，更不必有何有利之證據，亦不能以推測或擬制之方
    法，以為裁判基礎（最高法院二十九年上字第三一○五號、四十年台上字第八六
    號、五十六年度台上字第八○七號判例意旨參照）。另按認定犯罪事實，所憑之
    證據，雖不以直接證據為限，間接證據亦包括在內，然無論直接或間接證據，其
    為訴訟上之證明，須於通常一般之人均不致於有所懷疑，而得確信其為真實之程
    度者，始得據之為有罪之認定，倘其證明尚未達到此一程度，而有合理性懷疑之
    存在時，即無從為有罪之認定（最高法院七十六年臺上字第四九八六號判例意旨
    參照）。
  (三)訊據被告堅詞否認有何意圖販賣而持有第一級毒品之犯行，經查：
  1.證人乙○○於偵查時固證述：其在碧砂漁港碰到阿華，阿華帶其去他家，不久就
    見一名男子拿針筒及香煙交給阿華，阿華跟其講那名男子就是戊○○等語（見偵
    查卷第五十四頁），惟其嗣於本院審理時則證稱：其與阿華至基隆市安樂區一間
    空屋時，在該空屋外面曾看到被告與阿華在一起，並看到阿華拿出一根香煙放在
    手上搓，再看到被告從上衣口袋拿出一點點白粉放上，阿華就將搓好的香煙靠近
    被告的手，並將手上白粉倒到香煙內，阿華就把煙絲塞在香煙裡面抽，後來其看
    停在空屋門口計程車上面職業登記證上面登記的名字寫著「戊○○」等語（見本
    院九十三年十一月十一日審判筆錄），二次證述先後不一，已難遽採，且其於偵
    查時證述：其看到被告交給阿華是針筒及香煙，不知那是不是毒品等語（見偵查
    卷第五十四頁），復於本院審理時證稱：其不知也不能確定被告拿的白粉是否就
    是毒品，亦未看見阿華交錢給被告等語（見本院同上審判筆錄），故證人乙○○
    於偵查及本院審理時之證述，僅能證明被告曾交付針筒及香煙給阿華或曾將白粉
    倒在阿華手持之香煙內，並無法證明被告交付阿華者為毒品，亦無法證明被告與
    阿華間有金錢交易，更遑論能以此證明被告有何販賣或意圖販賣而持有第一級毒
    品之犯行，故公訴人以證人乙○○於偵查時之證述作為認定被告意圖販賣而持有
    第一級毒品之證據，顯屬無據。
  2.又被告住處廁所之天花板上雖扣得第一級毒品海洛因八包、電子秤乙台及分裝袋
    十個，然本案扣得之海洛因八包合計淨重僅零點八八公克（參前揭法務部調查局
    鑑定通知書），數量甚少，且公訴人亦未提出任何證據證明此八包海洛因係等量
    分裝（蓋販毒者一般而言會將欲販賣之海洛因等量秤重），而電子秤、分裝袋，
    其用途不一而足，且遍查全案卷證，並無任何被告有營利之意圖、如何販入、計
    劃如何出售毒品牟利之積極證據，自無從以前揭扣得之物品即遽指被告有意圖販
    賣而持有第一級毒品之犯行。至證人己○○於偵查及本院審理時之證述，僅能證
    明本件查獲之經過，而法務部調查局之上開鑑定通知書亦僅能證明在被告住處扣
    得之白粉八包係第一級毒品海洛因之事實，是公訴人以此部分證據作為認定被告
    有意圖販賣而持有第一級毒品犯行之依據，亦屬無據。
  (四)綜上，公訴人所憑以認定被告涉犯意圖販賣而持有第一級毒品犯行之證據，均不
    能證明被告有意圖販賣而持有第一級毒品之犯行。此外，復查無積極證據足以認
    定被告有公訴人所指此部分犯行，其此部分犯罪自屬不能證明，惟此部分之犯行
    既與本院前揭論罪科刑之持有第一級毒品罪，屬單純一罪關係，本院自無庸另為
    無罪之諭知，併此敘明。
據上論斷，應依刑事訴訟法第二百九十九條第一項前段，毒品危害防制條例第十一條
第一項、第十八條第一項前段，刑法第十一條、第四十一條第一項前段，罰金罰鍰提
高標準條例第二條，判決如主文。
本案經檢察官黃鴻達到庭執行職務。
中　　　華　　　民　　　國　　九十三　　年　　 十一 　　月　　二十五　　日
                                臺灣基隆地方法院刑事第三庭
                                      審判長法　官  鄭景文
                                            法　官  曾雨明
                                            法　官  王美婷
右正本證明與原本無異。
對於本件判決如有不服，應於收受送達後十日內，向本院提出上訴書狀，上訴於臺灣
高等法院，並按他造當事人之人數附具繕本。
                                            書記官  劉珍珍
中　　　華　　　民　　　國　　九十三　　年　　 十一 　　月　　二十五　　日
附錄論罪法條全文：
毒品危害防制條例第十一條第一項
持有第一級毒品者，處三年以下有期徒刑、拘役或新臺幣五萬元以下罰金。
